臺灣高雄地方法院民事判決　　　　　 110年度雄小字第1362號
原　　　告　富邦產物保險股份有限公司

法定代理人　羅建明　
訴訟代理人　王裕元　
被　　　告　蘇裕勛　


上列當事人間請求損害賠償事件，本院於民國110 年8 月23日言
詞辯論終結，判決如下：
    主  文
被告應給付原告新臺幣參萬陸仟陸佰貳拾玖元，及自民國一一０
年三月十一日起至清償日止，按週年利率百分之五計算之利息。
原告其餘之訴駁回。
訴訟費用新臺幣壹仟元由被告負擔。
本判決第一項得假執行。
    事實及理由
一、被告經合法通知，未於言詞辯論期日到場，核無民事訴訟法
    第386 條所列各款情形，爰依原告之聲請，由其一造辯論而
    為判決。
二、原告主張：被告於民國108 年4 月17日18時20分許，駕駛車
    牌號碼000-000 號普通重型機車，在高雄市前鎮區德昌路與
    新衙路口，因於設有禁止超車標線之地段超車不慎致碰撞由
    原告承保車體險，適時由江麗雪所駕駛之車牌號碼000-0000
    號自用小客車（下稱系爭車輛），致系爭車輛因而損壞（下
    稱系爭事故），原告已依保險契約賠付系爭車輛之必要修復
    費用新臺幣（下同）46,460元（含工資24,630元、零件21,8
    30元），爰依保險法第53條第1 項規定，代位系爭車輛車主
    行使民法第184 條第1 項前段、第191 之2 條、第196 條之
    損害賠償請求權，提起本件訴訟等語，並聲明：被告應給付
    原告46,460元，及自起訴狀繕本送達翌日起至清償日止，按
    週年利率5 ％計算之利息。
三、被告答辯：系爭事故中錯誤一方為江麗雪，即使被告有超車
    ，已被行政罰鍰，但江麗雪未注意來車就突然快速左轉彎，
    導致系爭車輛左前頭撞擊被告騎消煙氣管，錯在江麗雪，被
    告毋庸負任何損害賠償責任。江麗雪因車損修復向原告聲請
    理賠，乃江麗雪與原告間產物保險之事與被告無關等語。並
    聲明：原告之訴駁回。
四、得心證之理由：
    被告機車與系爭車輛於上開時、地發生系爭事故，而系爭車
    輛受有車損，原告為系爭車輛之保險人，並已理賠系爭車輛
    所有人江麗雪修車費用等節，業經原告提出汽（機）車理賠
    申請書、高都汽車股份有限公司鳳山服務廠估價單、車損照
    片、統一發票、行車執照在卷為證（本院卷第15-43 頁），
    並經本院職權調取高雄市政府警察局道路交通事故出部分析
    研判表、道路交通事故現場圖、高雄市政府警察局道路交通
    事故照片、道路交通事故調查報告表㈠㈡-1、高雄市政府警
    察局交通警察大隊前鎮分隊道路交通事故談話紀錄表2 份、
    酒測檢定值附卷可查（本院卷第61-79 頁），且被告經本院
    合法通知，未於言詞辯論到場爭執，而其所提出之答辯書狀
    亦未就此部分表示爭執，堪信為真實。又原告主張被告須負
    侵權行為損害賠償責任乙節，為被告所否認，並以前詞置辯
    。故本件爭點厥為：㈠原告主張被告有過失，有無理由？㈡
    原告請求被告賠償本件就系爭車輛之維修費用，有無理由？
    ㈢江麗雪是否與有過失，其過失比例為何？茲分述如下：
  ㈠原告主張被告有過失，有無理由？
    按汽車超車及讓車時，應依下列規定：二、在設有學校、醫
    院標誌或其他設有禁止超車標誌、標線之處所、地段或對面
    有來車交會或前行車連貫二輛以上者，不得超車。道路交通
    安全規則第101 條第1 項第2 款定有明文。查本件被告駕駛
    普通重型機車行經肇事地點時，違反上開規定超車，因而不
    慎碰撞系爭車輛一節，業經被告於警詢及答辯狀均坦承不諱
    ，有高雄市政府警察局交通警察大隊前鎮分隊道路交通事故
    談話紀錄表、答辯狀在卷可佐（本院卷第77、89頁），核與
    江麗雪於警詢時所述一致（本院卷第75頁），則原告主張被
    告就系爭事故發生有過失情事存在等情，應堪認定。
  ㈡原告請求被告賠償本件就系爭車輛之維修費用，有無理由？
    按因故意或過失，不法侵害他人之權利者，負損害賠償責任
    ；汽車、機車或其他非依軌道行駛之動力車輛，在使用中加
    損害於他人者，駕駛人應賠償因此所受之損害；又不法毀損
    他人之物者，應向被害人賠償其物因毀損所減少之價額，民
    法第184 條第1 項前段、第191 條之2 前段及第196 條分別
    定有明文。次按被保險人因保險人應負保險責任之損失發生
    ，而對於第三人有損失賠償請求權者，保險人得於給付賠償
    金額後，代位行使被保險人對於第三人之請求權；但其所請
    求之數額，以不逾賠償金額為限，保險法第53條第1 項亦規
    定甚明。惟請求賠償物被毀損所減少之價值，得以修護費用
    為估價標準，但以必要者為限，例如修理材料費以新品換舊
    品應予折舊（最高法院77年第9 次民事庭會議決議內容參照
    ）。依原告提出之估價單顯示，其依保險契約而給付被保險
    人之系爭車輛修理費用共計46,460元，其中零件費用21,830
    元、工資24,630元。而系爭車輛修理時，既係以新零件更換
    被損之舊零件，則原告以修理費作為損害賠償之依據，依上
    說明，自應將零件部分予以扣除折舊。經查，依行政院所頒
    固定資產耐用年數表及固定資產折舊率表，【非運輸業用客
    車、貨車】之耐用年數為5 年，依平均法計算其折舊結果（
    即以固定資產成本減除殘價後之餘額，按固定資產耐用年數
    表規定之耐用年數平均分攤，計算折舊額），每年折舊率為
    5 分之1 ，並參酌營利事業所得稅查核準則第95條第6 項規
    定「固定資產提列折舊採用定率遞減法者，以1 年為計算單
    位，其使用期間未滿1 年者，按實際使用之月數相當於全年
    之比例計算之，不滿1 月者，以1 月計」，系爭車輛自出廠
    日106 年10月，迄本件車禍發生時即108 年4 月17日，已使
    用1 年7 月，則零件扣除折舊後之修復費用估定為16,069元
    【計算方式：1.殘價＝取得成本÷( 耐用年數＋1)即21,830
    ÷( 5+1)≒3,638 （小數點以下四捨五入）；2.折舊額＝(
    取得成本－殘價) ×1/（耐用年數）×（使用年數）即(
    21,830－3,638)×1/5 ×（1+7/12）≒5,761 （小數點以下
    四捨五入）；3.扣除折舊後價值＝（新品取得成本－折舊額
    ）即21,830－5,761 ＝16,069】，再加計工資費用24,630元
    ，系爭車輛實際所受損害額應為40,699元。
  ㈢江麗雪是否與有過失，其過失比例為何？
  ⒈損害之發生或擴大，被害人與有過失者，法院得減輕賠償金
    額，或免除之，為民法第217 條第1 項所明定，其立法目的
    在於平衡被害人與加害人之賠償責任，即於被害人本身對於
    損害之發生或擴大與有過失時，由法院斟酌情形，減輕或免
    除加害人之賠償金額，以免失諸過苛。
  ⒉汽車行駛時，駕駛人應注意車前狀況，並隨時採取必要之安
    全措施；汽車行駛至交岔路口，其行進、轉彎，應依下列規
    定：七、轉彎車應讓直行車先行，道路交通安全規則第94條
    第3 項、第102 條第1 項第7 款定有明文。查江麗雪於警詢
    時自陳：當時道路口要轉彎時，對方067-EAS 從我左後方，
    來到我左前方超過我，我車左前葉子板因而與對方右排氣管
    碰撞等語，有高雄市政府警察局交通警察大隊前鎮分隊道路
    交通事故談話紀錄表在卷可佐（本院卷第75頁），核與被告
    警詢時所述一致（本院卷第77頁），則原告顯有未注意車前
    狀況即行左轉之過失，被告抗辯原告就系爭事故發生與有過
    失情事存在等情，應堪認定。本院綜合全部卷證結果，衡諸
    雙方肇事情節，認系爭事故之發生，乃主因於被告左側超車
    在先，而後江麗雪疏未注意車前狀況即左轉為次因，故被告
    應負百分之90過失責任，江麗雪應負百分之10過失責任。因
    此，被保險人江麗雪因被告之駕駛過失行為致其所有之系爭
    車輛受有損害，回復原狀所需之必要修理費用，即為被保險
    人江麗雪實際之損害，原告於給付保險金後，固得代位被保
    險人對被告請求損害賠償，惟原告既係代位請求損害賠償，
    自應繼受江麗雪之過失責任，依民法第217 條規定減輕被告
    百分之10賠償責任後，原告得請求之損害賠償金額為36,629
    元（計算式：40,699元×90％＝36,629元，元以下4 捨5 入
    ）。
五、綜上所述，原告依民法第184 條第1 項前段、第191 條之2
    及保險法第53條第1 項規定，請求被告給付36,629元，及自
    起訴狀繕本送達之翌日即110 年3 月11日起至清償日止，按
    年息5%計算之利息範圍內，為有理由，應予准許。逾此範圍
    之請求，為無理由，應予駁回。又本件係小額程序為被告敗
    訴之判決，依民事訴訟法第436 條之20之規定，應依職權宣
    告假執行。
六、本件原告雖為一部勝訴、一部敗訴，惟因原告確有提起本件
    訴訟必要，且起訴後應徵之裁判費至少為1,000 元（民事訴
    訟法第77條之13規定參照），是本院認應依民事訴訟法第79
    條規定，酌情由被告全部負擔，並確定如主文第3 項所示。
中    華    民    國  110     年    9     月    22    日
                  高雄簡易庭  法      官  鄧怡君
民事訴訟法第436 條之24第2 項：對於本判決之上訴，非以違背
法令為理由，不得為之。
如對本判決上訴，須於判決送達後20日內向本院提出上訴狀，並
須表明原判決所違背之法令及其具體內容與依訴訟資料可認為原
判決有違背法令之具體事實之上訴理由（均須按他造當事人之人
數附繕本）。
中    華    民    國   110    年    9     月    22    日
                              書  記  官  吳語杰